臺灣高等法院高雄分院刑事判決　　　　94年度交上易字第60號
　　上　訴　人　臺灣屏東地方法院檢察署檢察官
　　被　　　告　乙○○
　　　　　　　　　　　　樓
上列上訴人因被告公共危險案件，不服臺灣屏東地方法院94年度
交易字第64號中華民國94年7 月15日第一審判決（聲請簡易判決
處刑案號：臺灣屏東地方法院檢察署94年度偵字第1924號，原審
法院認不宜以簡易判決處刑，改依通常程序審理），提起上訴，
本院判決如下：
    主  文
上訴駁回。
    理  由
一、聲請簡易判決處刑意旨略以：被告乙○○於民國94年2 月10
    日中午12時許起至同日下午1 時許止，在嘉義縣義竹鄉朋友
    住處，飲用威士忌酒1 杯，而達不能為安全駕駛之程度後，
    仍於同日下午1 時許，駕駛車牌號碼8H-2661 號自用小客車
    ，前往屏東縣高樹鄉。於同日下午3 時許，沿屏東縣里港鄉
    ○○村○○路由西往東方向行駛，途經茄苳路與武洛路之交
    岔路口時，因不勝酒力無法正常駕駛，致不慎失控撞及被害
    人甲○○沿武洛路由南往北方向行駛，所騎乘之車牌號碼AT
    V-941 號重型機車，致被害人甲○○因而受傷（過失傷害部
    分未據告訴）。嗣經警據報前來處理，並於同日下午3 時50
    分許，測得被告吐氣所含酒精成份為每公升0.30毫克，始查
    知上情。因認被告涉犯刑法第185 條之3 服用酒類不能安全
    駕駛動力交通工具而駕駛之罪嫌云云。
二、按犯罪事實應依證據認定之，無證據不得認定犯罪事實；又
    不能證明被告犯罪或其行為不罰者，應諭知無罪之判決，刑
    事訴訟法第154 條第2 項及第301 條第1 項分別定有明文。
    而認定犯罪事實，所憑之證據，雖不以直接證據為限，間接
    證據亦包括在內，然無論直接或間接證據，其為訴訟上之證
    明，須於通常一般之人均不致於有所懷疑，而得確信其為真
    實之程度者，始得據之為有罪之認定，倘其證明尚未達到此
    一程度，而有合理性懷疑之存在時，即無從為有罪之認定，
    根據「罪證有疑，利於被告」之證據法則，即不得遽為不利
    於被告之認定（最高法院76年臺上字第4986號判例參照）。
三、公訴人認被告乙○○涉犯刑法第185 條之3 之公共危險罪嫌
    ，無非係以：(一)被告酒後駕車在前揭時、地肇事，業據被害
    人甲○○於警詢時指述綦詳，並有舉發違反道路交通管理事
    件通知單、道路交通事故調查報告表（一）、（二）、道路
    交通事故現場圖、刑法第185 條之3 案件測試觀察紀錄表、
    道路交通事故當事人酒精測定紀錄表（內含酒精濃度檢測單
    ）各1 份及照片13張為憑。(二)又被告於同日下午3 時50分許
    ，測得呼氣所含酒精濃度為每公升0.30毫克，而被告坦承係
    於同日下午1 時許駕車，依卷附法務部法醫研究所函所示，
    因人體之代謝作用，一般人體血液中酒精濃度通常每小時下
    降約10至20mg/dl ，則被告於飲酒後開始駕車當時，推算呼
    氣酒精濃度應至少超過每公升0.44毫克（以1 個小時之代謝
    率10mg/dl 計算），則依卷附體內酒精濃度與肇事率之關係
    對照表所示，其當時已有多話與感覺障礙之狀態，肇事率比
    未飲酒時高6 倍以上，且被告自承本件車禍與其酒後駕車有
    關，堪認被告已達不能安全駕駛動力交通工具之程度，為其
    論據。
四、訊據被告乙○○固坦承於上揭時、地，酒後駕車與被害人甲
    ○○所駕駛之機車發生擦撞肇事之事實不諱，惟堅詞否認有
    公共危險之犯行，辯稱：當時我忽然因血壓上升，眼力受影
    響，我沒有看到被害人甲○○騎乘機車從路口出來，才發生
    擦撞，車禍事故與我飲酒行為無關等語。
五、經查：
（一）按服用酒類不能安全駕駛動力交通工具之認定，參考德國
      、美國之認定標準，對於酒精濃度呼氣已達每公升0.55毫
      克或血液濃度達百分之0.11以上，肇事率為一般正常人之
      10倍，應認為已達不能安全駕駛之標準（法務部88年5 月
      18日88年度法檢字第1669號函參照）；次按依交通部道路
      交通安全督導委員會委託學者自89年3 月間起至90年2 月
      間止針對國人進行實驗研究，體內所含酒精濃度與代謝率
      之實驗結果，每人的飲酒量依其體重計算，於餐後30分鐘
      飲完酒，飲完後其呼氣酒精濃度最高點為酒後1 小時；又
      自飲酒1 小時後開始計算代謝率，呼氣酒精代謝率總平均
      值為每小時0.052 毫克（蔡中志著「國人酒精濃度與代謝
      率及對行為影響之實驗研究」一文，警光雜誌第538 期參
      照）。本件被告於94年2 月10日中午12時許起至同日下午
      1 時許止，在嘉義縣義竹鄉朋友住處，飲用威士忌酒1 杯
      ，即於同日下午1 時許，駕駛車牌號碼8H-2661 號自用小
      客車，旋於同日下午3 時許，與被害人甲○○騎乘之機車
      發生擦撞肇事，經警於同日下午3 時50分許，測得其呼氣
      酒精濃度值達0.30毫克等情，業據被告供承在卷，並有酒
      精測試表1 份附卷可稽。則依據上開實驗研究，被告飲用
      酒類後其呼氣酒精濃度最高點為酒後1 小時即同日下午2
      時許，之後即開始代謝，而開始代謝至酒測之時間相距約
      110 分鐘，依前揭國人體內酒精含量之代謝率計算，被告
      於駕車時，體內所含酒精濃度最高應為每公升0.3953毫克
      （計算式為：0.30mg/l+0.052mg/lx110/60hr=0.3953mg/l
      ），並未達法務部函示之每公升0.55毫克以上不能安全駕
      駛動力交通工具標準。再縱依聲請人之上開推算被告呼氣
      中酒精濃度方法計算之，亦僅達每公升0.44毫克，亦未達
      法務部函示之每公升0.55毫克以上不能安全駕駛動力交通
      工具標準。
（二）又呼氣中所含酒精成分達0.25毫克至0.5 毫克時，對駕駛
      能力之影響為駕駛人視覺、反應靈敏性減弱，對速度及距
      離的判斷力變差，此時肇事率較諸正常狀況約提高為2 至
      7 倍之間（法務部88年5 月18日法88檢字第1669號函參照
      ），然酒精對於個人之影響，乃因個人之體質而有所差異
      ，非可一概相提並論，上開函示資料僅顯示酒精對於平均
      多數人之影響，並未提及個體間，是否尚有因其他因素介
      入（如個人體質因素等）而有差異結果之現象產生，自僅
      得用以對照參考，無從據為判斷行為人是否已致不能安全
      駕駛動力交通工具之標準。是以，行為人是否已因服用酒
      類，而達不能安全駕駛動力交通工具之程度，仍應由本院
      就行為人於行為時之一切主客觀情狀綜合判斷，而為具體
      之認定。
（三）公訴人認被告自承本件車禍與其酒後駕車有關，係以被告
      於警詢中供稱：「‧‧‧我當時因意識不太集中，我才行
      駛於慢車道想要找空地休息‧‧‧。」等語，於偵查中供
      稱：「（你認為發生車禍與你酒後駕車有沒有關係？）有
      ，因為我酒後駕車就不對。」等語，為其論據。惟被告於
      原審審理時則供稱：我駕駛自小客車約有1 個多小時，原
      先精神狀況很正常，到肇事地點前，因為血壓突然升高，
      視力受到影響，才意識不集中，想要找地方休息，我在檢
      察官偵查中說喝酒與開車有關係，我的意思是認為喝酒就
      不應該開車等語（見原審卷第13頁），核與偵查中供稱：
      「（開車前是否就有喝酒的感覺？）我知道我有喝酒，我
      沒有喝酒的感覺。」等語相符（見偵查卷第7 頁）。而徵
      之上開警詢、偵查筆錄，被告之問答簡略、意思不明，難
      認被告已為完整之陳述，故應認被告於原審之供述較完整
      。次依車禍後被告於警詢中製作筆錄時，對於車禍發生之
      經過，均能詳細陳述，有警詢筆錄在卷，顯見被告因肇事
      而當場為警查獲時之意識狀況、身體平衡能力、及對外界
      事物之反應能力等，均屬正常，並無減弱之跡象，是被告
      所辯飲酒並未影響駕駛等語，即非無稽。且被告為警查獲
      後，經警命被告作平衡動作及單腳站立等動作，均正常通
      過測試，且無其他具體之駕駛行為異常或查獲、測試或訊
      問過程，有何酒醉情事，有上開「刑法第185 條之3 案件
      測試觀察紀錄表」1 份及照片2 張足憑，益足認被告當時
      意識清楚，未達不能安全駕駛動力交通工具之程度。
（四）復參以本件發生車禍之對造，即證人甲○○於警詢中亦證
      稱：「（發現危險狀況時距離對方多遠？對方行駛方向、
      車道？妳採取何種閃避措施？）我未發現對方，對方沿笳
      苳路西往東行駛於慢車道，我未採取閃避措施。」等語（
      見警訊卷第9 頁）（被告對於證人甲○○之警詢筆錄之證
      據能力無意見，依刑事訴訟法第159 條之5 第2 項規定，
      視為同意作為證據，故有證據能力），足認證人甲○○亦
      有未注意車前狀況之過失，肇事之原因即難完全歸責於被
      告；且肇事地點即屏東縣里港鄉○○路與武沿路口，係一
      般較常發生交通事故之交岔路口，縱認被告駕駛自小客車
      有違反道路交通安全規則之情形，則被告雖違規肇事，尚
      難認係因飲酒過量所致。再本件被告雖於酒後駕車時肇事
      ，惟道路交通事故之發生，或因駕駛人酒後不能安全駕駛
      而肇事，或因其他駕駛人未遵守道路交通安全規則而肇事
      ，其肇事原因非一，縱使於肇事者未飲用酒精之情形下，
      交通事故亦經常發生，不能僅以有肇事事實之結果，即將
      肇事原因歸究於被告，又縱認被告有可歸責原因，亦難率
      以其曾飲酒即認其係於「不能安全駕駛」之狀況下而肇事
      。又舉發違反道路交通管理事件通知單、道路交通事故調
      查報告表（一）、（二）、道路交通事故現場圖及照片等
      ，均僅能證明被告肇事，尚不足以證明被告之飲酒與車禍
      之發生有何因果關係，故尚乏積極證據足以證明被告之飲
      酒已達不能安全駕駛動力交通工具之程度。
（五）綜上所述，被告上開所辯，應屬可採。本件被告酒後駕車
      之行為，尚與刑法第185 條之3 服用酒類不能安全駕駛動
      力交通工具而駕駛罪嫌之構成要件不該當，自難以該公共
      危險罪相繩。此外，復查無其他積極證據足資證明被告有
      何聲請人所指之公共危險犯行，揆之上開法條規定及判例
      意旨，本件既不能證明被告犯服用酒類不能安全駕駛動力
      交通工具而駕駛罪，自應諭知被告為無罪之判決。
六、原判決以不能證明被告乙○○犯服用酒類不能安全駕駛動力
    交通工具而駕駛罪，而為被告無罪之諭知，經核並無違誤。
    檢察官上訴意旨，猶執前詞，指摘原判決不當，為無理由，
    應予駁回。
據上論斷，應依刑事訴訟法第368 條，判決如主文。
本案經檢察官張其主到庭執行職務。
中　　華　　民　　國　　94　　年　　10　　月　　21　　日
                  刑事第二庭    審判長法  官  林正雄
                                      法  官  陳啟造
                                      法  官  黃壽燕
以上正本證明與原本無異。
本判決不得上訴。
中　　華　　民　　國　　94　　年　　10　　月　　21　　日
　　　　　　　　　　　　　　　　　　　書記官  黃一秋
